【裁判字號】    95,交簡上,230
【裁判日期】    951120
【裁判案由】    公共危險
【裁判全文】
臺灣高雄地方法院刑事判決           95年度交簡上字第230號
上  訴  人  臺灣高雄地方法院檢察署檢察官
被      告  甲○○
上列上訴人因被告公共危險案件，不服本院交通法庭95年度交簡
字第1788號中華民國95年7 月4 日第一審判決（聲請簡易判決處
刑案號：95年度偵字第15329 號）提起上訴，嗣被告於本院審理
時為有罪之陳述，經本院裁定以簡式審判程序審理，本院合議庭
第二審判決如下：
    主  文
原判決撤銷。
甲○○服用酒類，不能安全駕駛動力交通工具而駕駛，累犯，處
有期徒刑伍月，如易科罰金以參佰元即新臺幣玖佰元折算壹日。
    事  實
一、甲○○前於民國94年間，因酒醉駕車肇事，觸犯公共危險及
    過失傷害罪，經本院以94年度交簡字第942 號分別判處拘役
    20日及有期徒刑4 月，並均於同年9 月5 日易科罰金執行完
    畢（構成累犯）。詎猶不知悔改，明知服用酒類會導致不能
    安全駕駛動力交通工具，仍於95年5 月14日晚上8 時許至10
    時許，在高雄市○○路與立文路口附近餐廳飲用啤酒後，已
    達不能安全駕駛動力交通工具之程度，猶駕駛車牌號碼YS-2
    705 號自小客車，沿高雄市○○區○○路北往南方向行駛，
    置路上不特定行人及車輛安全於不顧。迨同日晚上10時25分
    許，行經該路與明誠路交岔路口欲左轉時，因酒後精神狀態
    不佳，未確實注意車前狀況及保持適當安全距離，即驟然左
    轉，因而不慎與史雙銓所騎乘沿高雄市○○路南往北直行之
    車牌號碼XXS-208 號重型機車發生擦撞，並造成史雙銓及其
    附載之乘客吳志祥二人均受有傷害（傷害部分均未據告訴）
    。嗣經警到場處理後，當場測得甲○○呼氣所含酒精濃度值
    為每公升0.77毫克，始查獲上情。
二、案經高雄市政府警察局左營分局報請臺灣高雄地方法院檢察
    署檢察官偵查聲請簡易判決處刑。
    理  由
一、本件被告甲○○所犯為死刑、無期徒刑、最輕本刑為3 年以
    上有期徒刑以外之罪，其於準備程序進行中，就被訴事實為
    有罪之陳述，經告知簡式審判程序之旨，並聽取當事人之意
    見後，本院認宜進行簡式審判程序，而裁定進行簡式審判程
    序審理，合先敘明。
二、訊據被告對於上揭犯罪事實於本院審理中坦承不諱，核與證
    人史雙銓於警詢證述情節相符，並有高雄市○○○○道路交
    通事故調查報告表現場附圖、高雄市政府警察局舉發違反道
    路交通管理事件通知單、酒精濃度測試表、刑法第185 條之
    3 案件測試觀察紀錄表各乙份、談話紀錄表2 份及照片6 幀
    在卷可憑，足認被告上開自白與事實相符，足可採為認定被
    告有罪之依據，本件事證明確，被告上揭酒後駕車之公共危
    險犯行洵堪認定。
三、核被告所為，係犯刑法第185 條之3 之公共危險罪。查被告
    行為後，刑法於94年2 月2 日修正公布，95年7 月1 日施行
    ，而刑法施行法亦於95年6 月14日增訂第1 條之1 。修正後
    刑法第2 條第1 項規定：「行為後法律有變更者，適用行為
    時之法律。但行為後之法律有利於行為人者，適用最有利於
    行為人之法律。」，係規範行為後法律變更所生新舊法律比
    較適用之準據法，於新法施行後，應適用修正後刑法第2 條
    第1 項之規定，為「從舊從輕」之比較（按此條項規定，僅
    係新、舊法之比較適用之宣示性指導原則，並非實體刑罰法
    律，自不生行為後法律變更之比較適用問題）。且比較時應
    就罪刑有關之共犯、未遂犯、想像競合犯、牽連犯、連續犯
    、結合犯，以及累犯加重、自首減輕暨其他法定加減原因（
    如身分加減）與加減例等一切情形，綜其全部罪刑之結果而
    為比較（最高法院95年第8 次刑事庭會議決議參照）。又比
    較適用最有利於行為人之法律，應就罪刑有關之一切情形，
    比較其全部之結果，而為一體之適用，不應一部分適用新法
    ，一部分適用舊法（最高法院29年上字第964 號判例意旨參
    照）。經查：
  (一)被告行為時，刑法第185 條之3 服用酒類不能安全駕駛動力
    交通工具而駕駛罪，有關罰金刑之部分，法定刑為得科3 萬
    元以下之罰金，其貨幣單位係銀元，且依罰金罰鍰提高標準
    條例第5 條第1 項之規定，無庸提高罰金數額，亦即得科3
    萬元以下之罰金；被告行為後，刑法施行法增訂第1 之1 條
    ，於95年6 月14日經總統公布，並自同年7 月1 日起施行；
    該條規定：「中華民國94年1 月7 日刑法修正施行後，刑法
    分則編所定罰金之貨幣單位為新臺幣。94年1 月7 日刑法修
    正時，刑法分則編未修正之條文定有罰金者，自94年1 月7
    日刑法修正施行後，就其所定數額提高為30倍。但72年6 月
    26日至94年1 月7 日新增或修正之條文，就其所定數額提高
    為3 倍。」，亦即自95年7 月1 日起，刑法分則編所定罰金
    之貨幣單位，由原來之銀元改為新臺幣；且72年6 月26日至
    94年1 月7 日新增之條文，就罰金之數額提高3 倍。因刑法
    第185 條之3 之公共危險罪定有罰金刑之處罰，且該條文係
    於88年4 月21日增訂公布，依增訂刑法施行法第1 之1 條之
    規定，其罰金以新臺幣為單位，數額應提高3 倍，經換算結
    果為新臺幣9 萬元，與修正前之罰金係以銀元為單位（新臺
    幣與銀元之換算比例為1 ：3） ，且依罰金罰鍰提高標準條
    例第5 條第1 項規定，無庸提高罰金數額之計算結果，對被
    告而言，並無不利之情形。
  (二)又依被告行為時之舊刑法第33條第5 款規定：「主刑之種類
    如左：五、罰金：1 元以上。」，換算新臺幣後，為新臺幣
    3 元以上。惟被告行為後新刑法第33條第5 款係規定：「主
    刑之種類如下：五、罰金：新臺幣1 千元以上，以百元計算
    之。」，經比較修正前後關於科處罰金刑之最低刑度規定，
    自應以被告行為時之舊刑法較有利於被告。
  (三)再被告行為時之刑法第47條規定：「受有期徒刑之執行完
    畢，或受無期徒刑或有期徒刑一部之執行而赦免後，5 年以
    內再犯有期徒刑以上之罪者，為累犯，加重本刑至2 分之1
    。」，惟修正後之刑法第47條第1 項則規定：「受徒刑之執
    行完畢，或一部之執行而赦免後，5 年以內故意再犯有期徒
    刑以上之罪者，為累犯，加重本刑至2 分之1 。」。本件被
    告有如事實欄所載之犯罪科刑執行情形，有臺灣高等法院被
    告前案紀錄表1 份附卷可按，其於受有期徒刑之執行完畢後
    ，5 年內再故意犯本件有期徒刑以上之罪，不論依修正前、
    後之規定，均構成累犯，對被告而言並無有利不利之情形，
    應逕依修正前之舊刑法第47條，論以累犯，並加重其刑。
  (四)另易科罰金之折算標準、易服勞役之折算標準及期限，新法
    施行後，亦應依新法第2 條第1 項之規定，適用最有利於行
    為人之法律，最高法院95年5 月23日第8 次刑事庭會議決議
    可資參照。修正前刑法第41條第1 項前段規定：「犯最重本
    刑為5 年以下有期徒刑以下之刑之罪，而受6 個月以下有期
    徒刑或拘役之宣告，因身體、教育、職業、家庭之關係或其
    他正當事由，執行顯有困難者，得以1 元以上3 元以下折算
    1 日，易科罰金。」，又被告行為時之易科罰金折算標準，
    修正前罰金罰鍰提高標準條例第2 條前段（現已刪除）規定
    ，就其原定數額提高為100 倍折算1 日，則本件被告行為時
    之易科罰金折算標準，應以銀元300 元折算1 日，經折算為
    新臺幣後，應以新臺幣900 元折算為1 日。惟新修正施行之
    刑法第41條第1 項前段則規定：「犯最重本刑為5 年以下有
    期徒刑以下之刑之罪，而受6 個月以下有期徒刑或拘役之宣
    告者，得以新臺幣1,000 元、2,000 元或3,000 元折算1 日
    ，易科罰金。」，經綜合比較結果，修正後刑法並非較有利
    於行為人，依刑法第2 條第1 項前段之規定，仍應依上開修
    正前之刑法規定，並同時引用被告行為時之罰金罰鍰提高標
    準條例第2 條之規定，諭知易科罰金之折算標準，較有利於
    被告。
  (五)綜合上述各條文修正前、後之比較，揆諸前揭最高法院決議
    及修正後刑法第2 條第1 項規定之「從舊、從輕」原則，修
    正後之規定並非較有利於被告，依修正後刑法第2 條第1 項
    前段規定，應整體適用行為時即修正前之刑法相關規定及修
    正前罰金罰鍰提高標準條例第2 條之規定處斷。
四、原審以被告犯行明確，依現存之證據，予以論罪科刑，固非
    無見，且依上述三、(三)部分所述，本件被告無論依新、舊刑
    法規定，均應論以累犯，而加重其刑，檢察官上訴意旨指摘
    原判決量未論以累犯，量刑過輕，核屬有理，爰由本院予以
    撤銷改判。茲審酌被告之品行、生活狀況、飲酒後無視路上
    不特定行人及車輛之安全，貿然駕駛自小客車行駛於道路並
    因而肇事，本次測得呼氣酒精濃為每公升0.77毫克及犯罪後
    坦承犯行等一切情狀，量處如主文第2 項所示之刑，併諭知
    易科罰金之折算標準，以資儆懲。
據上論斷，應依刑事訴訟法第455 條之1 第1 項、第3 項、第36
9 條第1 項前段、第364 條、第273 條之1 第1 項、第299 條第
1 項前段，刑法第2 條第1 項前段、修正前刑法第185 條之3 、
第47條、第41條第1 項前段，修正前罰金罰鍰提高標準條例第2
條，判決如主文。
本案經檢察官乙○○到庭執行職務。
中    華    民    國    95    年    11    月    20    日
               刑事第十一庭  審判長  法  官  何秀燕
                                     法  官  吳金芳
                                     法  官  林揚奇
以上正本證明與原本無異。
不得上訴。
中    華    民    國    95    年    11    月    20    日
                                     書記官  于耀文
附錄本案論罪科刑法條：
中華民國刑法第185條之3
服用毒品、麻醉藥品、酒類或其他相類之物，不能安全駕駛動力
交通工具而駕駛者，處1 年以下有期徒刑、拘役或3 萬元以下罰
金。


司法院資訊處製作；財團法人民間司法改革基金會備份。
